臺灣臺北地方法院刑事判決　　　　　　　 94年度訴字第619號
公　訴　人　臺灣臺北地方法院檢察署檢察官
被　　　告　戊○○
選任辯護人　盧國勳律師
　　　　　　陳怡文律師
上列被告因傷害致死案件，經檢察官提起公訴（九十四年度偵字
第七三○號），本院判決如下：
       主  文
戊○○傷害人之身體，因而致人於死，處有期徒刑捌年。
被訴傷害罪部分公訴不受理。
     犯罪事實
一、戊○○與簡永政係朋友，二人於民國九十二年間起即合夥投
    資房地產買賣，且於九十三年八月間起二人時常前往台北市
    ○○○路一段一九號地下一樓「儷豪酒店」飲酒，約每週前
    往消費三、四次，席間戊○○時因簡永政酒喝不下又吐出來
    ，且不勝酒力，而在包廂內有失態舉措，多次對酒醉無力反
    抗之簡永政拳打腳踢，致簡永政身體受傷而由「儷豪酒店」
    現場經理乙○○及服務人員送醫包紮治療，惟簡永政均不予
    追究，事後猶與戊○○一同前往「儷豪酒店」飲酒消費，且
    一如往昔均由簡永政付帳。於九十三年十二月二十九日晚間
    十一時四十分許戊○○受簡永政之邀又共乘計程車一同前往
    「儷豪酒店」在Ａ５包廂內飲酒，飲至翌日（三十日）凌晨
    近三時許「儷豪酒店」打烊時，戊○○叫簡永政起身離開，
    簡永政因酒醉而於起身後旋因重心不穩而倒躺地上，戊○○
    再次叫簡永政站起來，見簡永政沒有動靜，戊○○亦因酒精
    作祟致情緒失控氣憤，萌生普通傷害之犯意，以腳踹側躺地
    上之簡永政，其主觀上無致簡永政於死之故意，然客觀上可
    預見如以腳用力踹簡永政之腹腰部及近胸部位要害，將有造
    成簡永政死亡之結果，竟以腳用力踹簡永政之腹腰部及近胸
    部位數下，即逕自離去，適「儷豪酒店」綽號「甜心」之女
    服務生丁○○經酒店現場經理乙○○電話通知進入Ａ５包廂
    招呼，發見側躺地上之簡永政臉色蒼白、呼吸微弱，與平時
    酒醉之情形不同，遂立即通知經理乙○○，與乙○○、年籍
    、姓名均不詳綽號「秀秀」女服務生開車載簡永政至馬偕紀
    念醫院急救，而於凌晨三時二十九分許抵馬偕醫院看診時簡
    永政已無心跳呼吸，雖經醫院急救，仍於當日凌晨四時四十
    五分許，因胸部鈍挫傷、血胸及腹部鈍挫併肝挫裂引起呼吸
    性休克及出血性休克不治死亡。
二、案經台北市政府警察局中山分局報請台灣台北地方法院檢察
    署檢察官相驗及被害人簡永政之兄己○○訴請台北市政府警
    察局中山分局移送台灣台北地方法院檢察署檢察官偵查起訴
    。
    理  由
甲、有罪部分：
一、訊據被告戊○○固承認有踢被害人即死者簡永政之事實，惟
    矢口否認有何傷害致死之犯行，辯稱：「…我用腳去踢他（
    簡永政）是事實，但不是刻意的去毆打他…我並不是一開始
    就去踢他，我會先口頭告知他不要這樣子，我不是連續一直
    踢他，我沒有任何理由要去重傷害他…我不是惡意去攻擊死
    者…他的死與我的行為無關…」（九十四年九月五日本院審
    理）等語，辯護人則為被告辯護主張：「…簡永政死並不是
    被告毆打致死，被告也說沒有趁其酒醉不省人事時蓄意傷害
    他，他所受傷害與死亡無因果關係…」（九十四年六月十四
    日準備程序）等詞。
二、經查：
(一)、被告戊○○與被害人簡永政係朋友，二人於九十三年八、九
    月間起，時常共同至台北市中山區○○○路○段一九號地下
    一樓之「儷豪酒店」飲酒作樂，消費頻率每週三、四次一節
    ，已據被告、證人乙○○、甲○○、丁○○、丙○○陳述在
    卷；又被告與被害人簡永政在「儷豪酒店」包廂內飲酒時，
    被告時因被害人簡永政酒喝不下又吐出來，且不勝酒力，多
    次對被害人簡永政拳打腳踢成傷，而由「儷豪酒店」經理乙○○及服務人員送醫包紮治療，惟事後被害人簡永政猶與被
    告一同前往「儷豪酒店」飲酒消費，且一如往昔均由被害人
    簡永政付帳，於九十三年十二月二十九日晚上十一時二人再
    度一同前往「儷豪酒店」飲酒，至翌日（三十日）凌晨三時
    「儷豪酒店」打烊時，被告叫被害人簡永政起身準備離開，
    因被害人簡永政已酒醉而於起身時重心不穩躺倒地上，被告
    踢倒地之被害人簡永政數下後即逕自離去，酒店女服務生即
    證人丁○○上前探視倒地之被害人簡永政發現其臉色發白、
    呼吸微弱，遂與經理乙○○、「秀秀」開車載簡永政至馬偕
    紀念醫院急救，而於凌晨三時二十九分許抵馬偕醫院看診時
    簡永政已無心跳呼吸，雖經急救，仍於當日凌晨四時四十五
    分許不治死亡各情，亦均據證人乙○○、甲○○、丁○○、
    丙○○於警詢、偵查及本院審理時證述綦詳，並有馬偕紀念
    醫院九十四年一月二十一日馬院醫急字第940131號函送之病
    患簡永政九十三年十月十五日、十月十九日、十二月三十日
    急診病歷紀錄、心肺復甦術紀錄表、台北市立聯合醫院九十
    四年二月一日北市醫興字第 09431240700號函送之中興醫院
    九十三年十二月七日急診病歷、急診護理紀錄、手術紀錄、
    會診單、台北市政府消防局救護紀錄表（九十四年度偵字第
    七三○號卷第七十一頁至七十八頁、第七十九頁至第八十六
    頁）在卷可稽。
(二)、雖然被告坦認於九十三年十二月三十日凌晨與被害人簡永政
    在「儷豪酒店」Ａ５包廂內飲酒時有踢被害人簡永政，惟歷
    次均以：「…因死者（簡永政次酒後語無倫次，當時我用腳
    碰及死者…碰觸死者身體大腿至腰部。約四至五次…」（九
    十三年十二月三十一日警詢）、「…當天只有我們兩人…喝
    很多…因簡（簡永政）喝很醉，開始語無倫次，我就叫他站
    起來，我踢他腹部一下，要他提神，隔一陣子他又這樣，所
    以我又踢他，正確位置不定，因為我也喝很多，我大概踢他
    四到五下…」（九十三年十二月三十一日偵查）、「…我沒
    有踢他腹部…他喝醉酒就會亂吐，我是站在朋友立場提醒他
    不要這樣…我是用腳勾他一下，叫他清醒點…我踢他只是勾
    一下，提醒他，叫他清醒點…我沒踢他要害。我沒想到他後
    來會死亡…」（九十四年三月十六日偵查）、「…他酒品不
    好，我都是在他意識還清醒的時候規勸他，如果他不聽的話
    ，我才用腳去踢他。我是用提醒的方式要他不要這樣子．都
    踢他大腿到腰際部分，至於有沒有造成他的嚴重傷害，我不
    清楚…」（九十四年六月十四日本院準備程序）、「…我踢
    他大腿至腰，踢了三至四下…傷害致死沒有，因為確實我沒
    有踢他胸部，我只有踢他大腿…我只是告訴他這樣不好看…
    」（九十四年八月十九日本院審理）、「…不是刻意的去毆
    打他…我並不是一開始就去踢他，我會先口頭告知他不要這
    樣子，我不是連續一直踢他…我不是惡意去攻擊死者。傷害
    致死部分我沒有去踢他，他的死與我的行為無關…」（九十
    四年九月五日本院審理）等詞置辯。
(三)、然而被害人簡永政係因胸部鈍挫併血胸，腹部鈍挫併肝臟挫
    裂引起呼吸性休克及出血性休克而死亡，業經台灣台北地方
    法院檢察署檢察官督同法醫師、檢驗員相驗、複驗解剖鑑定
    屬實，製有勘驗筆錄、驗斷書、相驗屍體證明書及法務部法
    醫研究所（九四）醫鑑字第○○五○號鑑定書（九十四年度
    相字第九號第十一頁、第十六頁、第十八頁、第十九頁、第
    二十二頁至二十七頁、第三十頁至第四十頁）、被害人相驗
    解剖照片四十一紙（九十四年度偵字第七三○號卷第一四七
    頁至第一六九頁）在卷可稽，且據法務部法醫研究所（九四
    ）醫鑑字第○○五○號鑑定書：「一、外傷證據：…4.左、
    右肋骨外側分別有斷裂，左側第三、四、五、六肋骨，右側
    第二、三、四、五、六肋骨有前端骨折，左上肺葉有骨折穿
    刺傷約有一．五公分直徑，右肺葉有約一．○乘○．五乘○
    ．五公分大小之肋骨骨折穿刺傷。胸骨體中斷內通有約五乘
    一公分皮下出血。5.肝臟有長約十五公分長挫裂傷，寬厚分
    別達十公分，腹腔有積血達一千五百西西。…六、死者死亡
    經過及對其死因之看法：(二)由死者簡永政身上雙肋骨骨折明
    顯，肝臟鈍挫傷明顯，推定前胸腹遭重大鈍挫力量致雙胸肋
    骨破裂並刺穿雙肺造成血胸及肝臟大片挫裂造成腹血，最後
    因呼吸性休克及出血性休克而死亡。(三)由死者身上無重大抵
    抗痕跡或激烈互毆所造成之鈍挫傷，惟在前胸腹部有輕微表
    皮泛紅狀支持較大面積，較強大力道所造成之內臟挫傷之傷
    害。死者之鈍挫傷可疑為他為之結果…」等，再參以被告與
    被害人簡永政於九十三年十二月二十九日晚間十一時四十分
    許至「儷豪酒店」迄翌日凌晨近三時許，僅女服務生「婷婷
    」即證人丙○○在Ａ５包廂內陪侍飲酒，期間酒店現場經理
    乙○○進出該包廂，且二人飲至凌晨三時許被害人簡永政已
    酒醉，在場僅有被告一人踢側倒地上之被害人簡永政等情，
    此均據被告、證人丙○○供明在卷，又證人丙○○、乙○○
    亦均證稱：「…因為當時我們已經打烊了，廖先生叫死者起
    床，死者當時坐在椅子上，後來廖先生叫死者起來後死者便
    倒在地上，先生更用腳踢死者叫死者走了，後來死者一直沒
    反應，然後就發生情況不對…」（九十四年二月二十三日警
    詢，丙○○，九十四年度偵字第七三○號）、「…那天要回
    家時，死者喝多了，叫不醒，小愛…就踢他的腳…四、五下
    應該有…踢大腿與腰…」（九十四年四月二十日偵查，丙○○、九十四年度偵字第七三○號）、「…當天簡永政腳軟走
    不動跌倒，然後被告就用腳踢他大腿跟腰部分…（被告有沒
    有說『起來啦…』口氣很不好，用腳踢？）他每次都這樣…
    被告就說『走啊，起來了，大家都要下班…』…死者躺在地
    上，被告一直用腳踢…（當時幾個人踢？）只有被告一個人
    ，就是被告…你看到被告踢簡永政有沒有踢得很兇？）他就
    是用腳踹…」（九十四年八月十九日本院審理，丙○○）等
    語，綜上可知，斯時被害人簡永政已酒醉根本無力自殘，所
    受上開傷害係他為，現場又僅被告一人對被害人簡永政為踢
    、踹之動作，足見被告以腳踢、踹側躺地上之被害人簡永政
    腹腰部及近胸部位，係為被害人簡永政胸部鈍挫傷、血胸及
    腹部鈍挫併肝挫裂引起呼吸性休克及出血性休克不治死亡之
    原因，即被告之傷害行為與被害人簡永政之死亡間，有相當
    因果關係。再者，人體胸、腹部甚為脆弱，徵諸一般人之常
    識，客觀上即便對身強體健之人加以踢、踹，亦足以造成胸
    、腹部內部之肝、肺等臟器破裂受傷害，且足以因腹部內肝
    、肺臟器受創大量出血引致死亡，而被告係智慮成熟之成年
    人，其以腳踢、踹被害人之腹、腰部及近胸部位數下可能會
    造成死亡之加重結果，於客觀上既有預見之可能，自應負其
    責任。
  綜上所述，被告前開辯解顯係避重就輕飾卸之詞，尚不足取。
  本件事證明確，被告犯行堪以認定。
二、被告於毆打被害人簡永政時，客觀上顯能預見其以腳踢、踹
    被害人簡永政之胸、腹部，可能會發生受創傷重死亡之結果
    ，竟基於傷害之犯意，以腳踢、踹被害人簡永政之胸、腹部
    因而致其死亡，核被告所為，係犯刑法第二百七十七條第二
    項前段之傷害致死罪。爰審酌被告與被害人簡永政係工作夥
    伴，時受被害人簡永政之邀一同飲酒，因飲酒致酒精作祟情
    緒失控，見被害人簡永政不勝酒力臥倒地上，無法起身，竟
    憤萌傷害故意，踢、踹倒地之被害人簡永政，致被害人簡永
    政發生無可挽回之死亡結果，迄未與被害人簡永政家屬達成
    和解，賠償損害、其犯罪後否認犯行，猶飾詞狡辯之犯後態
    度，及其品行、智識程度等一切情狀，認檢察官具體求刑無
    期徒刑尚嫌過重，爰量處如主文第一項所示之刑，以示懲儆
    。
乙、不受理部分：
一、公訴意旨另略以：被告於九十三年十二月六日晚上與被害人
    簡永政及儷豪酒店小姐丙○○、丁○○等在包廂內飲酒時，
    被告見被害人簡永政不勝酒力，基於傷害之犯意，對被害人
    簡永政拳打腳踢，並將酒瓶丟向被害人簡永政，擊中其頭部
    致流血，使被害人簡永政受有前額頭部二處撕裂傷、右上、
    下唇咬痕、前門牙斷裂、前胸多處紅痕、後背、左足至大腿
    瘀腫等之傷害，於翌（七）日凌晨四時五十分送至台北市立
    中興醫院急救，醫院急診後對簡永政家屬發出病危通知，嗣
    因急救得當始未致死，因認被告涉犯刑法第二百七十七條第
    一項之普通傷害罪嫌云云。
二、按告訴或請求乃論之罪，未經告訴、請求或其告訴、請求經
    撤回或已逾告訴期間者，應諭知不受理之判決，刑事訴訟法
    第三百零三條第三款定有明文。又被害人之法定代理人或配
    偶得獨立告訴；被害人已死亡者，得由其配偶、直系血親、
    三親等內之旁系血親、二親等內之姻親或家長、家屬告訴。
    但告訴乃論之罪，不得與被害人明示之意思相反，刑事訴訟
    法第二百三十三條亦定有明文。
三、經查，被告於前揭所述時、地傷害被害人簡永政，另涉犯刑
    法第二百七十七條第一項之傷害罪，依同法第二百八十七條
    前段之規定須告訴乃論，惟本件被害人簡永政前述時、地為
    被告傷害後迄至九十三年十二月三十日凌晨四時四十五分許
    死亡止，未對被告提出告訴；至於被害人簡永政之兄己○○
    ，為被害人二親等之旁系血親，雖先後於十四年一月二十七
    日及九十四年三月三日具狀（分別於九十四年二月三日、九
    十四年三月十一日繫屬）向台灣台北地方法院檢察署對被告
    九十三年十二月六日晚間在「儷豪酒店」傷害被害人簡永政
    之犯行提出告訴，有陳報狀二份在卷可稽（九十四年度他字
    第一○八五號卷第一頁至第四頁、九十四年度偵字第七三○
    號卷第一七○頁至第一七三頁），然而，被告與被害人簡永
    政係朋友，二人於九十三年八、九月間起，時常共同至「儷
    豪酒店」飲酒作樂，二人在「儷豪酒店」包廂內飲酒時，被
    告多次對被害人簡永政拳打腳踢成傷後，由「儷豪酒店」服
    務人員送醫包紮治療，事後被害人簡永政猶與被告一同前往
    「儷豪酒店」飲酒消費，且一如往昔均由被害人簡永政付帳
    ，而於九十三年十二月六日晚上被告與被害人簡永政又至「
    儷豪酒店」，在包廂內與酒店女務生即證人丙○○、丁○○
    飲酒時，被告再度對酒醉之被害人簡永政拳打腳踢，並對其
    扔擲酒瓶，擊中其頭部致流血，被害人簡永政並受有前額頭
    部二處撕裂傷、右上、下唇咬痕、前門牙斷裂、前胸多處紅
    痕、後背、左足至大腿瘀腫等之傷害，並於翌（七）日凌晨
    四時十五分由「儷豪酒店」服務人員送至台北市立中興醫院
    急救，惟被害人簡永政於九十三年十二月七日下午三時五十
    分許出院後，旋又與被告相約前去「儷豪酒店」飲酒消費多
    次，直至九十三年十二月二十九日晚上十一時二人猶一同前
    往「儷豪酒店」飲酒止，並一如往昔由被害人簡永政付帳各
    情，已據證人乙○○、甲○○、丁○○、丙○○於警詢、偵
    查及本院審理時證述綦詳，並有馬偕紀念醫院九十四年一月
    二十一日馬院醫急字第940131號函送之病患簡永政九十三年
    十月十五日、十月十九日、十二月三十日急診病歷紀錄、心
    肺復甦術紀錄表、台北市立聯合醫院九十四年二月一日北市
    醫興字第09431240700號函送之中興醫院九十三年十二月七
    日急診病歷、急診護理紀錄、手術紀錄、會診單、台北市政
    府消防局救護紀錄表（九十四年度偵字第七三○號卷第七十
    一頁至七十八頁、第七十九頁至第八十六頁）在卷可稽，由
    上可知，被害人簡永政並無意對被告就九十二年十二月六日
    之傷害犯行提出告訴至明，從而己○○就被告於九十二年十
    二月六日傷害被害人簡永政之犯行提出告訴與被害人簡永政
    明示之意思相反，其告訴自屬不合法，是被告上開傷害犯行
    ，即未經合法告訴，依照前揭說明，此部分傷害犯行，應為
    不受理之諭知（此部分有經言詞辯論）。
據上論斷，應依刑事訴訟法第二百九十九條第一項前段、第三百
零三條第三款，刑法第二百七十七條第二項前段，判決如主文。
本案經檢察官詹喬偉到庭執行職務。
中　　華　　民　　國　　94　　年　　9 　　月　　30　　日
                             臺灣臺北地方法院刑事第一庭
                                  審判長法  官 陳興邦
                                        法  官 林春鈴
                                        法  官 林婷立
上正本證明與原本無異
如不服本判決，應於收受送達後十日內向本院提出上訴書狀，其
未敘述上訴之理由者並得於提起上訴後十日內向本院補提理由書
（均須按他造當事人之人數附繕本）。
                                        書記官 王曉雁
中　　華　　民　　國　　94　　年　　9 　　月　　30　　日
附錄本案論罪科刑法條全文：
刑法第二百七十七條
傷害人之身體或健康者，處三年以下有期徒刑，拘役或一千元以
下罰金。
犯前項之罪，因而致人於死者，處無期徒或七年以上有期徒刑；
致重傷者，處三年以上十年以下有期徒刑。
